【裁判字號】    95,訴,1822
【裁判日期】    951017
【裁判案由】    綜合所得稅
【裁判全文】
臺北高等行政法院裁定
                                     95年度訴字第01822號
原      告  甲○○
                          送達.
被      告  財政部臺北市國稅局
代  表  人  許虞哲（局長）
上列當事人間因綜合所得稅事件，原告不服財政部中華民國95年
5 月2 日台財訴字第09500026020 號訴願決定，提起行政訴訟。
本院裁定如下︰
    主  文
原告之訴駁回。
訴訟費用由原告負擔。
    理  由
壹、本件行政訴訟起訴後，被告原代表人由張盛和變更為許虞哲
    ，有行政院95年8 月23日院授人力0000000000號令在卷可憑
    ，玆經繼任者於95年10月11日具狀承受訴訟，核無不合，應
    予准許。
貳、按人民因中央或地方機關之違法行政處分，認為損害其權利
    或法律上之利益，經依訴願法提起訴願而不服其決定者，得
    向高等行政法院提起撤銷訴訟，行政訴訟法第4 條第1 項訂
    有明文。而此所謂行政處分，依訴願法第3 條第1 項規定係
    指中央或地方機關就公法上具體事件所為之決定或其他公權
    力措施而對外直接發生法律效果之單方行政行為而言。至行
    政機關所為單純事實之敘述或理由之說明，既不因該項敘述
    或說明而生何法律上之效果者，自非行政處分，人民即不得
    對之提起訴願，改制前行政法院44年判字第18號、62年裁字
    第41號著有判例。次按「原告之訴，有左列各款情形之一者
    ，行政法院應以裁定駁回之。．．．十、起訴不合程式或不
    備其他要件者」行政訴訟法第107 條第1 項第10款定有明定
    。次按「應受送達人行蹤不明，致文書無法送達者，稅捐稽
    徵機關應先向戶籍機關查明；如無著落時，應由稅捐稽徵機
    關保管應送達之文書，而於其牌示處黏貼，並於新聞紙登載
    公告，曉示應受送達人，應隨時向其領取。前項公示送達，
    自將公告黏貼牌示處並自登載新聞紙之日起經二十日，發生
    送達效力。」「納稅義務人對於核定稅捐之處分如有不服，
    應依規定格式，敘明理由，連同證明文件，依左列規定，申
    請復查：一、依核定稅額通知書所載有應納稅額或應補徵稅
    額者，應於繳款書送達後，於繳納期間屆滿翌日起算三十日
    內，申請復查。」、「第一項所稱確定，係指左列各種情形
    ：一、經稅捐稽徵機關核定之案件，納稅義務人未依法申請
    復查者。」復分別為稅捐稽徵法第18條第2 、3 項、第35條
    第1 項、第34條第3 項第1 款所明定。
參、原告起訴意旨略以：原告所營補習班於民國（下同）90年4
    月間倒閉，迄至95年9 月始接獲須繳交89年度綜合所得稅之
    通知，被告未通知原告補備資料，逕行核課上開年度稅捐嗣
    並將本案移送行政執行署執行，實有錯誤。應撤回該執行之
    聲請而不撤回，嚴重影響原告權益云云，經向財政部訴願，
    復遭決定不受理，為此提起本件訴訟，並聲明：訴願決定及
    原處分均撤銷等語。
肆、查本件原告89年度綜合所得稅結算申報，經被告於93年11月
    29日核定全年應補稅額5,088,882 元，稅額繳款書經向原告
    戶籍地址投遞，遭郵政機關以他遷不明、查無此人為由退回
    ，被告乃依稅捐稽徵法第18條第3 項規定辦理公示送達。因
    原告未依法申請復查而告確定，原告於強制執行時向被告申
    請重行審查，經被告重行核定，以94年10月20日財北國稅審
    二字第0940252417號書函，更正原告執行業務所得為虧損1,
    169,059 元；以94年10月21日財北國稅審二字第0940236935
    號書函，更正後重行核定所得額為3,052,964 元；再以94年
    10月24日財北國稅審二字第0940236732號書函，更正為虧損
    1,988,628 元，而變更原告89年度綜合所得稅應補稅額為62
    9,675 元，另以94年10月31日財北國稅中北服字第09402036
    90號函請臺北行政執行處就變更後稅款繼續執行。旋經原告
    於89年10月25日以電話向被告所屬中北稽徵所查詢重行審查
    結果，經該所告知因其89年度綜合所得稅結算申報逾期申報
    ，上開核定後之補習班所得不能適用盈虧互抵，虧損部分以
    0 元核定又原告經被告以94年12月5 日財北國稅法字第0940
    122058號函詢：「…究係依稅捐稽徵法第35條規定，對檢定
    稅捐之處分不服，於法定之不變期間申請復查？抑或依訴願
    法第1 條規定，對中北稽徵所於94年10月25日告知台端，由
    於台端逾期申報，系爭三家補習班之其他所得，並無財政部
    89年8 月3 日台財稅字0890455400號函釋關於盈虧互抵之適
    用不服，提起訴願？…」，已明確答覆其係對被告所屬機關
    上述89年10月25日所為逾期申報其他所得不得盈虧互抵之通
    知不服，提起訴願，有被告上開書函及徵銷明細表、原告回
    函等件影本在卷可憑（見訴願卷第45至47頁、49、50頁）。
    核被告上開說明，無非係就已發生效力之重核處分加以說明
    ，其說明本身並不生何法律效果，而影響原告何公法上之權
    義，自與就公法上具體事件所為之決定或其他公權力措施而
    對外直接發生法律效果之行政處分有別，而屬觀念通知，揆
    諸首揭規定，原告自不得對之提起行政訴訟。從而訴願決定
    機關，以原告訴願對象非行政處分為由，從程序上駁回原告
    所請，亦無違誤。原告復提起本件訴訟，乃不備撤銷訴訟之
    特別實體判決要件，其訴為不合法，應予駁回。
伍、依行政訴訟法第107 條第1 項第10款、第104 條、民事訴訟
    法第95條、第78條，裁定如主文。
中    華    民    國    95    年    10    月   17     日
                        第七庭審判長法  官  李得灶
                                    法  官  黃秋鴻
                                    法  官  林玫君
上為正本係照原本作成。
如不服本裁定，應於送達後10日內向本院提出抗告狀（須按他造
人數附繕本）。
中    華    民    國    95    年    10    月   17     日
                                    書記官  黃明和


司法院資訊處製作；財團法人民間司法改革基金會備份。
